【裁判字號】    99,上訴,116
【裁判日期】    990127
【裁判案由】    違反毒品危害防制條例
【裁判全文】
臺灣高等法院高雄分院刑事判決         99年度上訴字第116號
上  訴  人  臺灣高雄地方法院檢察署檢察官
被      告  甲○○
上列上訴人因違反毒品危害防制條例案件，不服臺灣高雄地方法
院98年度審訴字第4039號中華民國98年11月16日第一審判決（起
訴案號：臺灣高雄地方法院檢察署98年度毒偵字第5214號），提
起上訴，本院判決如下：
     主  文
上訴駁回。
     理  由
一、按上訴書狀應敘述具體理由；又第二審法院認為上訴書狀未
    敘述理由或上訴有刑事訴訟法第362 條前段之情形者，應以
    判決駁回之，同法第361 條第2 項、第367 條前段定有明文
    。
二、經查，上訴人即原審檢察官已於民國98年12月16日收受本件
    刑事判決（原審卷43頁），上訴人雖於上訴期間屆滿（即98
    年12月28日）前提出上訴書，然上訴理由狀僅泛指「（一）
    判決理由矛盾者其判決當然違背法令，刑事訴訟法第379 條
    第14款定有明文。又科刑之判決書，如所載理由，彼此抵觸
    互相齟齬，主文與理由不符，或理由與主文事實不相符合，
    即為理由矛盾（最高法院74年度台非字第111 號判決參照）
    。原審判決主文諭知被告持有第一級毒品，累犯，然理由卻
    未提及累犯乙節，似有判決理由矛盾之違法。（二）刑之量
    定，固為實體法上賦予法院得為自由裁量之事項，但此項職
    權之行使，並非得恣意為之，仍應受比例原則、平等原則、
    罪刑相當原則之支配，以行為人之責任為基礎，並審酌刑法
    第57條所列各款應行注意事項及一切情狀為之，使輕重得宜
    ，罰當其罪，以符合法律授權之目的，此即所謂自由裁量權
    之內部界限；如量處法定刑之最輕本刑，則需判決審酌情事
    間，彼此不得有矛盾之情，否則即為自相矛盾（最高法院97
    年度台上字第3491號及77年度台上字第2549號判決參照）。
    被告甲○○前次施用毒品案件，經施以觀察、勒戒後，因認
    無繼續施用之傾向而釋放，然又再犯本案施用第一級毒品及
    第二級毒品之罪，顯見其於前述觀察、勒戒執行完畢後，起
    心動念之處，仍未能根絕施用毒品之惡習與誘惑，此部分亦
    為原審判決意旨認同；則既認被告自制力不足，實不宜量處
    最低且得易科罰金之有期徒刑6 月刑度，使刑罰失之教化效
    ；況被告同時施用第一級毒品及第二級毒品，依想像競合犯
    之規定，固應從一重之毒品危害防制條例第10條第1 項處斷
    ，然考諸此犯罪情節，顯然重於單純施用第一級毒品之行為
    ，亦即應處以重於有期徒刑6 月之刑度，始合比例，原審未
    予慮及此，難認妥適云云」。
三、本院細究上訴人上訴理由僅以「(1)原審主文第二項持有第一
    級毒品部分雖諭知累犯，惟於理由欄內未說明累犯之理由。
    (2) 被告同時施用第一級毒品及第二級毒品，原審僅量處有
    期徒刑6 月之刑度，顯然過輕而有違罪刑相當原則」作為上
    訴理由之依據。惟查：(1)按刑事判決文字，顯係誤寫，而不
    影響於全案情節與判決之本旨者，參照民事訴訟法第232 條
    規定，原審法院得以裁定更正之，業經司法院大法官會議釋
    字第43號解釋在案。另判決之事實及理由欄既未認定被告為
    累犯，且未援用累犯規定加重其刑，即未適用法令違誤致依
    累犯規定加重被告之刑，則其主文記載「累犯」2 字，顯出
    於贅載，縱有不當，亦僅係判決製作時誤寫所致，對於本案
    情節與判決意旨並無影響（最高法院93年度台非字第229 號
    判決參照）。本件原審主文第二項持有第一級毒品部分雖諭
    知累犯，惟於判決理由內並未有累犯之敘述，故原審主文第
    二項之「累犯」，應屬贅載，況此部分業經原審已於98年12
    月9 日裁定更正（原審卷42頁），故檢察官上訴意旨認：原
    審此部分有判決理由矛盾云云，則有誤會，合先敘明。(2)又
    本件被告雖同時施用第一級、第二級毒品，惟本次犯行離上
    次施用毒品犯行已逾8 年，業經原審判決理由認定甚詳（原
    判決第4 頁倒數4 、5 行），自難認有何違反違罪刑相當原
    則。又上訴人除上開上訴理由之陳述外，未見有何依據卷內
    既有訴訟資料或提出新事證，指摘或表明第一審判決有何採
    證認事、用法或量刑等足以影響判決本旨之不當或違法，而
    構成應予撤銷之具體事由，已難謂其上訴理由符合「具體」
    之要件，故其上訴即不合法律上之程式。再上訴不合法律上
    之程式之情形，依刑事訴訟法第367 條但書規定：「但其情
    形可以補正而未經原審法院命其補正者，審判長應定期先命
    補正。」，係指上訴書狀未敘述理由，原審未命補提理由書
    狀之情形。換言之，應認僅於上訴人上訴未敘述理由時，原
    審法院可命其補正，而未經原審法院命其補正，第二審法院
    審判長始應定期間先命補正，苟上訴人提起上訴時，上訴書
    狀已載理由者，即不適用。茲上訴書狀敘述之上訴理由是否
    具體，既非原審法院可命補正之事項，即毋庸先命補正。從
    而，上訴人上訴理由書狀未敘述具體理由，且於上訴期間屆
    滿後之20日內（即99年1 月18日以前），迄未補提上訴具體
    理由，此有本院99年1 月25日上訴理由狀查詢表在卷可按，
    依上開規定，顯屬違背法律上之程式，應由本院依同法第36
    7 條前段、第372 條不經言詞辯論判決如主文。
中    華    民    國    99    年    1     月    27    日
                  刑事第十庭    審判長法  官  陳中和
                                      法  官  林水城
                                      法  官  李政庭
以上正本證明與原本無異。
施用第一級毒品部分，如不服本判決應於收受本判決後10日內向
本院提出上訴書狀，其未敘述上訴理由者，並得於提起上訴後10
日內向本院補提理由書狀（均須按他造當事人之人數附繕本）「
切勿逕送上級法院」。
其餘部分不得上訴。
中    華    民    國    99    年    1     月    27    日
                                      書記官  周青玉

司法院資訊處製作；財團法人民間司法改革基金會備份。
